【裁判字號】    88,重訴,750
【裁判日期】    890407
【裁判案由】    清償借款
【裁判全文】
臺灣臺北地方法院民事判決  八十八年度重訴字第七五○號
    原      告  彰化商業銀行股份有限公司
    法定代理人  丙○○
    訴訟代理人  乙○○
                送達代收人  乙.
    被      告  中橋股份有限公司
                              .
    法定代理人  甲○○○                  住台北市○○○路○段三三巷一七號
                              .
                              .
    被      告  甲○○○      .
                              .
                              .
右當事人間請求清償借款事件，本院判決如左：
    主    文
被告應連帶給付原告新台幣伍佰貳拾柒萬元，及如附表一所示之利息、違約金。
被告應連帶給付原告日幣捌佰伍拾萬壹仟壹佰柒拾元，及如附表二所示之利息、違
約金，以上得按清償日當時原告外匯牌告賣出匯率折付新台幣給付之。
被告應連帶給付原告美金伍仟壹佰伍拾肆元玖角柒分，及如附表三所示之利息、違約
金，以上得按清償日當時原告外匯牌告賣出匯率折付新台幣給付之。
訴訟費用由被告連帶負擔。
    事    實
甲、原告方面：
一、聲明：如主文所示。
二、陳述：
（一）被告中橋股份有限公司（下稱中橋公司）以被告甲○○○為連帶保證人，由被
      告甲○○○與原告於民國八十七年四月九日簽訂保證書，約定被告甲○○○就
      被告中橋公司，現在（包括過去所負，現在尚未清償）及將來對於原告所負借
      款、票款、墊款一切債務，在新台幣（下同）貳仟萬元之範圍內，與被告中橋
      公司對原告同負連帶清償責任。
（二）被告中橋公司乃於八十七年四月十三日向原告借用貳佰萬元（即附表一所示第
      一筆借款），約定利息按原告訂定之基本放款利率加年息百分之一點七五（現
      為年息百分之九點五九）計算，逾期清償在六個月以內者，按上開利率百分之
      十，超過六個月者，按上開利率百分之二十計付違約金，清償期為八十七年十
      月十三日。詎被告中橋公司僅繳款至八十七年五月十三日止，尚欠本金貳佰萬
      元及利息、違約金未清償（詳見附表一）。
（三）被告中橋公司又於八十七年四月九日與原告訂立應收票據周轉金借款契約，約
      定於八十七年四月十三日起至八十七年十月九日止之期限內，由被告中橋公司
      出具撥款申請書及應收票據轉讓與原告，在伍佰萬元本金之範圍內循環借款，
      借款期間之利息按原告訂定之基本放款利率加年息百分之一點二五（現為年息
      百分之九點零九）計算，逾期清償在六個月以內者，按上開利率百分之十，超
      過六個月者，按上開利率百分之二十計付違約金。嗣後被告中橋公司即依前開
      約定，於八十七年四月十三日起至八十七年五月十五日止之期間內，陸續向原
      告借款七筆，如附表一所示第二筆至第八筆之借款，金額共計佰玖拾萬元
      ，僅清償本金陸拾陸萬元，尚欠佰貳拾柒萬元，及利息、違約金（詳見附表
      一）。
（四）另被告中橋公司復於八十七年四月九日，與原告簽訂進口物資融資契約，約定
      在美金貳拾萬元或等值之他種外幣或新台幣範圍內，向國外採購物資，循環開
      發信用狀。又被告中橋公司應付之款項，須按還款日當時原告外匯牌告賣出匯
      率計付新台幣或逕以外匯清償，且各該筆信用狀之融資已到期或未到期，一經
      原告通知還款後，借款人即被告中橋公司未能立即償還本息時，願繳付遲延利
      息及違約金。其遲延利息依原告要求按到期日當天新台幣基本放款利率加年息
      百分之二點五（現為年息十點三四）計付，並自遲延之日起，逾期清償在六個
      月以內者，按上開利率百分之十，超過六個月者，按上開利率百分之二十計付
      違約金。且利息、遲延利息、違約金及其他有關費用等，均依償還當日原告掛
      牌賣出匯率折算新台幣繳付之。嗣後被告中橋公司乃依約於八十七年四月九日
      起至八十七年五月六日止之期間內，陸續向原告申請開發國際信用狀五筆，如
      附表二所示，金額共計日幣壹仟零柒拾萬陸仟佰元，美金陸仟貳佰伍拾玖元
      （即如附表三所示），其中每筆信用狀百分之十款項係被告中橋公司自付款外
      ，其餘百分之九十均係原告經由國外銀行為其墊款，然前揭墊款被告中橋公司
      除償還部分本息外，仍欠日幣捌佰伍拾萬壹仟壹佰柒拾元，美金伍仟壹佰伍
      拾肆元玖角柒分，及利息、違約金（詳見附表二、三）。
（五）以上並依授信約定書第五條第一項約定，若有一宗債務不依約清償本息時，全
      部債務視為到期。前述十三筆債務，或有未按期還款者，或有到期未清償者，
      屢向被告催討，均不獲置理，為此爰依消費借貸契約、應收票據周轉金借款契
      約、進口物資融資契約及連帶保證契約之法律關係，起訴請求被告中橋公司與
      被告甲○○○連帶給付原告(1)伍佰貳拾柒萬元，及如附表一所示之利息、違約
      金；(2)日幣捌佰伍拾萬壹仟壹佰柒拾元，及如附表二所示之利息、違約金，
      以上得按清償日當時原告外匯牌告賣出匯率折付新台幣給付之；(3)美金伍仟壹
      佰伍拾肆元玖角柒分，及如附表三所示之利息、違約金，以上得按清償日當時
      原告外匯牌告賣出匯率折付新台幣給付之。
三、證據：提出借據、授信約定書、本票、保證書、應收票據周轉金借款借據、撥款
    申請書、進口物資融資契約書、開發信用狀申請書、信用狀修改申請書、國外押
    匯銀行請求付款通知書、到期日通知書。
乙、被告方面：
    被告未於言詞辯論期日到場，亦未提出書狀作何聲明或陳述。
    理    由
甲、程序方面：
    本件被告未於言詞辯論期日到場，核無民事訴訟法第三百八十六條所列各款情形
    ，應依原告之聲請，由其一造辯論而為判決。
乙、得心證之理由：
一、本件原告主張被告中橋公司於八十七年四月十三日向原告借用貳佰萬元，約定利
    息按原告訂定之基本放款利率加年息百分之一點七五（現為年息百分之九點五九
    ）計算，尚欠本金貳佰萬元、利息、違約金未清償；又於八十七年四月九日與原
    告訂立應收票據周轉金借款契約，於八十七年四月十三日起至八十七年五月十五
    日止之期間內，陸續向原告借款七筆，如附表一所示第二筆至第八筆之借款，金
    額共計佰玖拾萬元，僅清償本金陸拾陸萬元，尚欠佰貳拾柒萬元，及利息
    、違約金（詳見附表一）。復於八十七年四月九日，與原告簽訂進口物資融資契
    約，嗣後被告中橋公司乃依約於八十七年四月九日起至八十七年五月六日止之期
    間內，陸續向原告申請開發國際信用狀五筆，如附表二所示，金額共計日幣壹仟
    零柒拾萬陸仟佰元，美金陸仟貳佰伍拾玖元（即如附表三所示），其中每筆信
    用狀百分之十款項係被告中橋公司自付款外，其餘百分之九十均係原告經由國外
    銀行為其墊款，然前揭墊款被告中橋公司除償還部分本息外，仍欠日幣捌佰伍拾
    萬壹仟壹佰柒拾元，美金伍仟壹佰伍拾肆元玖角柒分，及利息、違約金（詳見
    附表二、三）。以上違約金均約定為：逾期清償在六個月以內者，按上開利率百
    分之十，超過六個月者，按上開利率百分之二十計付違約金，且依授信約定書第
    五條第一項約定，若有一宗債務不依約清償本息時，全部債務視為到期。前述十
    三筆債務，或有未按期還款者，或有到期未清償者，屢向被告催討，均不獲置理
    ，而被告甲○○○則任被告中橋公司對原告所負前開債務之連帶保證人等事實，
    已據其提出借據、授信約定書、本票、保證書、應收票據周轉金借款借據、撥款
    申請書、進口物資融資契約書、開發信用狀申請書、信用狀修改申請書、國外押
    匯銀行請求付款通知書、到期日通知書為證，被告未到場爭執，亦未提出書狀供
    本院斟酌，從而依上開證物，應堪信原告主張為真實。
二、綜上所述，原告依消費借貸契約、應收票據周轉金借款契約、進口物資融資契約
    及連帶保證契約之法律關係，起訴請求被告中橋公司與被告甲○○○連帶給付原
    告(1)伍佰貳拾柒萬元，及如附表一所示之利息、違約金；(2)日幣捌佰伍拾萬壹
    仟壹佰柒拾元，及如附表二所示之利息、違約金，以上得按清償日當時原告外匯
    牌告賣出匯率折付新台幣給付之；(3)美金伍仟壹佰伍拾肆元玖角柒分，及如附表
    三所示之利息、違約金，以上得按清償日當時原告外匯牌告賣出匯率折付新台幣
    給付之，為有理由，應予准許。
三、結論：
    本件原告之訴為有理由，依民事訴訟法第三百八十五條第一項前段、第八十五條
    第二項，判決如主文。
中      華      民      國    八十九    年      四      月      七      日
                                        民事第三庭審判長法  官  翁昭蓉
                                                        法  官  張明輝
                                                        法  官  賴錦華
右為正本係照原本作成
如對本判決上訴，須於判決送達後廿日內向本院提出上訴狀
中      華      民      國    八十九    年      四      月      七      日
                                                    法院書記官  張汝琪


司法院資訊處製作；財團法人民間司法改革基金會備份。
